【裁判字號】    89,上易,4440
【裁判日期】    890921
【裁判案由】    毒品危害防制條例
【裁判全文】
臺灣高等法院刑事判決                  八十九年度上易字第四四四號
    上  訴  人  臺灣基隆地方法院檢察署檢察官
    被      告  甲○○
右上訴人，因被告違反毒品危害防制條例案件，不服臺灣基隆地方法院，八十九年度
易字第四八六號，中華民國八十九年九月二十一日第一審判決（起訴案號：臺灣基隆
地方法院檢察署八十九年度毒偵字第一五七七號）提起上訴，本院判決如左：
    主      文
原判決撤銷發回臺灣基隆地方法院。
    理      由
一、本案原判決意旨如後附第一審判決書記載之理由。
二、原審判決被告甲○○免訴，固非無見，惟按刑事訴訟法第三百零二條第一款規定
    ，案件曾經判決確定者，應為免訴之判決，係以同一案件，已經法院為實體上之
    確定判決，該被告應否受刑事制裁，既因前次判決而確定，不能更為其他有罪或
    無罪之實體上裁判，此項原則，關於實質上一罪或裁判上一罪，其一部事實已經
    判決確定者，對於構成一罪之其他部分，固亦均應適用，但此種事實係因審判不
    可分之關係在審理事實之法院，就全部犯罪事實，依刑事訴訟法第二百六十七條
    規定，本應予以審判，故其確定判決之既判力自應及於全部之犯罪事實，惟若在
    最後審理事實法院宣示判決後始行發生之事實，既非該法院所得審判，即為該案
    判決之既判力所不能及（最高法院卅二年上字第二五七八號判例參照），是既判
    力對於時間效力之範圍應以最後審理事實法院之宣示判決日為判斷之標準，而上
    開判例稱「最後審理事實法院」而非謂「最後事實審」，顯然不限於二審判決，
    因而在未經上訴於二審法院之判決，亦屬相同，否則，如認判決在一審確定者，
    其既判力延伸至確定之時則於第一審法院宣示判決後因被告逃匿無法送達延宕確
    定日期，在此期間，被告恣意以概括之犯意連續為同一罪名之犯行，而受免訴判
    決，其有違公平正義原則，實非確當。最高法院八十二年度第四次刑事庭會議(一)
    即採此看法。是本件被告前犯施用毒品犯行，業經台灣基隆地方法院於八十九年
    五月三十日以八十九年度瑞簡字第五一號判處有期徒刑五月，並於八十九年七月
    十六日確定，然本件被告自前次判決後至八十九年六月十七日止，復再犯施用毒
    品犯行，其所犯時點，顯在前次判決之後所為，應非前次判決既判力效力所及，
    參照前開最高法院判例及刑事庭會議決議，原判決為免訴之諭知，似有違誤，公
    訴人上訴意旨執此指摘原判決不當，為有理由，應由本院將原判決撤銷發回原審
    法院，並不經言詞辯論為之。
三、據上論斷，應依刑事訴訟法第三百七十三條、第三百七十二條、第三百六十九條
    第一項但書，判決如主文。
中      華      民      國    八十九    年      十二    月      七      日
                                臺灣高等法院刑事第一庭
                                    審判長法  官  李  相  助
                                          法  官  蔡  光  治
                                          法  官  王  振  興
右正本證明與原本無異。
不得上訴。
                                          書記官  周  月  琴
中      華      民      國    八十九    年      十二    月     十一     日


司法院資訊處製作；財團法人民間司法改革基金會備份。
